臺灣板橋地方法院刑事判決　　　　　　　　　　　　　九十一年度訴字第七九三號
　　公　訴　人　臺灣板橋地方法院檢察署檢察官
　　被　　　告　甲○○
　　選任辯護人　王如后
右列被告因廢棄物清理法案件，經檢察官提起公訴（九十一年度偵字第五０一六號）
，本院判決如左：
    主  文
甲○○無罪。
    理  由
一、公訴意旨略以：被告甲○○明知未經許可，不得處理、清除廢棄物，竟於民國九
    十一年三月三日下午七時許，駕駛車號Ｋ４─００八二號自用小貨車，載運其工
    廠拆卸下來之ＰＵ發泡板廢棄物，傾倒於台北縣林口鄉○○村○鄰○○道路上，
    在台北縣樹林市○○路○段一０一巷六十二弄四十六之七號傾倒，經警於上開時
    為警當場查獲。因認被告甲○○涉犯廢棄物清理法第四十六條第一項第四款之罪
    嫌云云。
二、按犯罪事實應依證據認定之，無證據不得推定其犯罪事實，又不能證明被告犯罪
    或其行為不罰者，應諭知無罪之判決，刑事訴訟法第一百五十四條、第三百零一
    條第一項分別定有明文。次按認定不利於被告之事實，須依積極證據，茍積極之
    證據本身存有瑕疵而不足為不利於被告事實之認定，即應為有利於被告之認定，
    更不必有何有利之證據，而此用以證明犯罪事實之證據，猶須於通常一般人均不
    至於有所懷疑，堪予確信其已臻真實者，始得據以為有罪之認定，倘其證明尚未
    達到此一程度，而有合理性之懷疑存在，致使無從為有罪之確信時，即應為無罪
    之判決，此有最高法院八十二年度臺上字第一六三號判決、七十六年度臺上字第
    四九八六號、三十年度上字第八一六號等判例意旨可資參照。末按被告之自白，
    不得作為有罪判決之唯一證據，仍應調查其他必要之證據，以察其是否與事實相
    符，亦據刑事訴訟法第一百五十六條第二項規定甚明。
三、訊據被告甲○○固坦承於右揭時、地傾倒ＰＵ發泡板廢棄物之事實，惟辯稱：伊
    係從事空調設計、噪音防制工程，所傾倒之ＰＵ發泡板，係伊自東元工廠施工中
    所拆卸下來的廢棄物，伊從台北要返回桃園時，途經林口該處產業道路，見該處
    已堆置他人所傾倒之廢棄物，所以伊方將所載運之ＰＵ發泡板傾倒在該處，伊並
    非以從事廢棄物清理為業等語。按公訴人認被告甲○○未經許可，於右開時地任
    意傾倒ＰＵ發泡廢棄物，涉犯廢棄物清理法第四十六條第一項第四款之罪，無非
    以被告已坦承不諱，及有現場照片影本六幀在卷等為其論據。
四、按九十年十月二十四日修正公布前之廢棄物清理法（下簡稱修正前廢棄物清理法
    ）第二十二條第二項第四款係規定：「未依第二十條規定領有廢棄物清除、處理
    許可證或核備文件，從事廢棄物貯存、清除、處理，或未依廢棄物清除、處理許
    可證或核備文件內容貯存、清除、處理廢棄物者，處一年以上五年以下有期徒刑
    ，得併科一百萬元以下罰金。」，同法第二十條復規定：「公、民營廢棄物清除
    、處理機構經營廢棄物之貯存、清除或處理業務，應列明專業技術人員與貯存清
    除、處理之工具、方法、設備及場所，向地方主管機關申請核發許可證。但從事
    有害事業廢棄物之貯存、清除或處理者，地方主管機關應先報請中央主管機關核
    准，始得發給許可證。」，是依前開二條文對照觀之，修正前廢棄物清理法第二
    十二條第二項第四款之犯罪構成要件，係以「公、民營廢棄物清除、處理機構未
    依規定領有廢棄物清除、處理許可證或核備文件，經營廢棄物之貯存、清除或處
    理業務，或雖領有許可證或核備文件，未依許可證或核備文件內容貯存、清除、
    處理廢棄物者」為處罰對象無疑。又公民營廢棄物清除處理機構管理輔導辦法第
    二條規定：「本辦法專用名詞定義如下：一、公、民營廢棄物清除、處理機構：
    指經營廢棄物清除、處理業務之下列兩種公、民營機構：（一）廢棄物清除機構
    （以下簡稱清除機構）。（二）廢棄物處理機構（以下簡稱處理機構）。」，從
    而，所謂公、民營廢棄物清除、處理機構，當指專以清除、處理廢棄物為其主要
    營業項目之事業機構甚明。九十年十月二十四日修正公布後之廢棄物清理法，則
    將修正前廢棄物清理法第二十條移列第四十一條，修正前廢棄物清理法第二十二
    條第二項第四款則移置為第四十六條第一項第四款，所用文字雖有所修正，刑度
    亦被提高，惟未經許可，任意清除、處理、貯存廢棄物而應受處罰之行為主體，
    猶以從事廢棄物清除、處理業務者為限，此與修正前廢棄物清理法第二十二條第
    二項第四款規定處罰之對象並無相異。
五、查本件被告甲○○之自白及偵查卷第八頁、第九頁所附現場相片，固均足證被告
    於右揭時地任意傾倒廢棄物之事實，但此無從資為被告係以從事清除、處理廢棄
    物為業之證據甚然，合先說明。次查被告所傾倒者，係ＰＵ發泡板，此有前引卷
    附相片可稽，並為公訴人所是認，是該ＰＵ發泡板其係屬一般事業廢棄物要屬無
    疑。而被告係經營信企業股份有限公司（下簡稱信公司），信公司所營項
    目為空調設計及噪音防制工程等，並非以從事廢棄物清理為業等情，已據被告迭
    於警偵訊及本院審理中供承在卷，並有信公司營利事業登記資料及前引卷附相
    片內車牌Ｋ４─００八二號自用小貨車右側車身上噴有「雙信企業股份有限公司
    」等字樣可參；復遍閱全案卷證，亦未見有何事證可資證明被告專以經營清除、
    處理廢棄物為業，或從事以反覆實施清除、處理廢棄物為目的之社會活動之人，
    故難認被告係修正前廢棄物清理法第二十條所指之公、民營廢棄物清除、處理機
    構，自亦非修正後廢棄物清理法第四十一條所稱之從事廢棄物清除、處理業務者
    。是以，依諸四之說明，被告之傾倒行為，尚與廢棄物清理法第四十六條第一項
    第四款之罪之構成要件有間，自難以該罪相繩。
六、綜右論述，被告任意傾倒一般事業廢棄物，雖有可訾，然其所為與廢棄物清理法
    第四十六條第一項第四款規定並不該當，亦無其他任何積極證據足資證明被告有
    何合於公訴人所指罪名之犯行，既不能證明其犯罪，本院爰應為其無罪之諭知，
    以昭審慎。
據上論結，應依刑事訴訟法第三百零一條第一項，判決如主文。
本案經檢察官毛有增到庭執行職務。
中      華      民      國    九十一    年      六      月      三      日
                                      臺灣板橋地方法院刑事第四庭
                                          法  官  許仕楓
右正本證明與原本無異。
如不服本判決，應於判決送達後十日內向本院提出上訴狀。
                                          書記官  周百川
中      華      民      國    九十一    年      六      月      四      日
